【裁判字號】    98,交聲,2770
【裁判日期】    981230
【裁判案由】    聲明異議
【裁判全文】
臺灣高雄地方法院交通事件裁定        98年度交聲字第2770號
原處分機關  交通部公路總局高雄區監理所
異  議  人
即受處分人  甲○○
上列受處分人因違反道路交通管理處罰條例案件，對於交通部公
路總局高雄區監理所中華民國98年9 月30日違反道路交通管理事
件裁決書（原處分案號：高監營裁字第裁80－N00000000 號），
聲明異議，本院裁定如下：
    主  文
異議駁回。
    理  由
一、原處分意旨略以：受處分人於民國98年8 月19日8 時30分許
    ，騎乘其所有車牌號碼NND-585 號重型機車，行經高雄縣岡
    山鎮○○○路文化局後方時，有闖紅燈、違反處罰條例之行
    為，拒絕停車接受稽查而逃逸等行為，經警掣單舉發，爰依
    道路交通管理處罰條例第53條第1 項、第60條第1 項、第63
    條第1 項之規定，裁處罰鍰新臺幣（下同）4,800 元，並記
    違規點數4 點等語。
二、聲明異議意旨略以：異議人當時並無闖紅燈，只是闖黃燈，
    且該路口並無監視器，而無證據證明異議人有闖紅燈之行為
    ；異議人因係誤闖黃燈，所以不知員警開警鳴器係針對異議
    人，且因當時上班快遲到，車速稍快才引來有未停車加速逃
    逸之誤會；後異議人因轉彎不慎摔車，執勤員警就順勢動手
    抓異議人衣領並往店家招牌撞，執勤態度有所不當，為此聲
    明異議云云。
三、按汽車駕駛人（包含機器腳踏車），行經有燈光號誌管制之
    交岔路口闖紅燈者，處新臺幣（下同）1,800 元以上5,400
    元以下罰鍰；汽車駕駛人，駕駛汽車有違反本條例之行為，
    經交通勤務警察或依法令執行交通稽查任務人員制止時，不
    聽制止或拒絕停車接受稽查而逃逸者，除按各該條規定處罰
    外，處3,000 元以上6,000 元以下罰鍰；汽車駕駛人有道路
    交通管理處罰條例第60條第1 項之違規情形，記違規點數1
    點，有第53條之違規情形，記違規點數3 點，道路交通管理
    處罰條例第53條第1 項、第60條第1 項、第63條第1 項第1
    款、第3 款分別定有明文。
四、經查：
（一）本件受處分人即異議人甲○○（下稱異議人）騎乘其所有
      之機車，因行經有燈光號誌管制之交岔路口闖越紅燈，經
      員警制止時，不停車受查而逃逸，經高雄縣政府警察局岡
      山分局壽天派出所員警掣單舉發，而原處分機關以異議人
      之違規事實明確，依道路交通管理處罰條例第53條第1 項
      、第60條第1 項之規定，共裁處異議人罰鍰4,800 元，並
      依同條例第63條第1 項規定記違規點數4 點等情，有高雄
      縣政府警察局98年8 月19日高警交字第N00000000 號舉發
      違反道路交通管理事件通知單、原處分機關98年9 月30日
      違反道路交通管理事件裁決書及高雄縣政府警察局岡山分
      局98年9 月10日高縣岡警交字第0980012883號函、車號查
      詢重型機車車籍表各1 紙附卷可稽（見交聲卷第7 、8 、
      12、32頁），是上開事實應堪認定。
（二）異議人雖以前詞置辯，然異議人有於前揭時、地，騎乘上
      開機車經過該違規地點並闖越紅燈，且經執勤警察示意停
      車後，仍未停車而逃逸之事實，業經證人即舉發本件交通
      違規事件之高雄縣政府警察局岡山分局壽天派出所員警林
      文章到庭具結證稱：當天伊在本件違規地點之T 字路口停
      等紅燈，伊方向之燈號變換為綠燈時，伊騎乘機車到路口
      中央，發現異議人騎乘之機車自伊右手邊方向，即沿中山
      南路由南向北方向穿過該路口，因伊這邊的號誌燈是綠燈
      ，所以可以確定異議人那邊的號誌燈是紅燈，且當時只有
      異議人的機車穿越過去；異議人在該路口闖紅燈後，伊一
      路追趕異議人的車，在離違規路口約3 、4 公里的大德一
      路、大仁北路攔下異議人的；追趕期間，伊有開警用機車
      的警示燈、警報器，還有口頭喝令異議人路邊停車，伊當
      時有穿制服並騎乘警用機車，異議人違規應該知道伊是要
      抓他；伊追趕約數十個路口後，異議人摔車，伊下車先扶
      異議人起來後，異議人就大喊說警察打人，並無說因為上
      班要遲到所以車速才較快；異議人違規的路口並無裝設監
      視器；因為伊有開警示燈、警報器，示意異議人停車，他
      還加油門，速度又變快，所以另開立不聽制止拒絕停車受
      查逃逸之違規事由等語明確（見交聲卷第26～28頁），證
      人林文章係依法執行公務之人員，本身受有行政懲處責任
      之監督，而其到庭具結作證，更係以刑事責任擔保其證言
      之真實性，況證人均與異議人素不相識，並無仇隙，應無
      甘冒自身觸犯偽證罪之風險而栽贓之理，參以異議人亦自
      陳當時僅有其1 台機車穿越該路口，伊後來知道後方有1
      台警車在追伊等語（見交聲卷第19、29頁），足見員警並
      無誤看、誤認之可能，故證人所述情節，應堪採信。據上
      ，異議人於上揭時地騎乘上揭機車闖紅燈，且經制止拒絕
      停車接受稽查，並騎乘機車讓員警在後追趕之事實，堪以
      認定。
（三）異議人雖辯稱不知員警係在追趕伊，伊後來知道時，附近
      有1 間警察局，伊就先騎過去警察局，因轉彎不慎滑倒，
      員警就順勢出手抓伊，並認為伊是作賊心虛云云（見交聲
      卷第19頁）。然員警自異議人違規之路口起已追趕異議人
      有3 、4 公里遠，期間員警亦打開警示燈、警報器，並喝
      令異議人停車受查，且異議人亦供稱當時僅其1 台機車穿
      越該路口，則其辯稱不之員警在追趕其，即有可疑；再者
      ，倘異議人事後始知悉並有所懷疑時，理應立即停車詢問
      原委，豈有加速行駛，繼續讓員警追趕，而有到警察局之
      必要，況證人當日亦穿著制服騎乘警用機車，異議人自應
      知悉證人為警察，是其所為顯不合常理，倘非其因有上開
      違規行為，畏懼停車受查遭罰，遂不予停車且加速逃逸，
      否則豈有讓員警在後追趕達3 、4 公里仍無法將其攔阻，
      反係因摔車始為警查獲，是異議人上開所辯，顯屬與常情
      有違，而難採信。異議人確有因上開違規行為，且拒絕停
      車接受稽查而逃逸之行為甚明。
（四）異議人又稱本件並無照片等證據證明伊闖紅燈云云。然查
      ，本件雖無舉發照片可佐，惟並非所有舉發事件均須有拍
      照或錄影存證，始謂合法之舉發程序，執勤員警依其親身
      經驗、目睹現場實況，當場舉發而填製舉發違反道路交通
      管理事件通知單，以完成交通管理事件之稽查，揆諸違反
      道路交通管理事件統一裁罰基準及處理細則第11條規定，
      尚難謂於法不合；況當日舉發之執勤警員已以證人身分到
      庭作證，亦為證據方法之一種，再佐以上開所述之客觀外
      在狀態綜合觀察，認其所述內容核與常情無違，而採認其
      證言之證明力，應無不合。至異議人爭執當日執勤員警態
      度不當等情，亦與異議人有無本件交通違規行為無涉，附
      此敘明。
五、綜上所述，本件異議人有駕車行經有燈光號誌管制之交岔路
    口闖紅燈、違反道路交通管理處罰條例行為拒絕停車接受稽
    查而逃逸等行為，事證明確，堪以認定。原處分機關依道路
    交通管理處罰條例第53條第1 項、第60條第1 項、第63條第
    1 項規定，裁處異議人罰鍰共4,800 元並記違規點數4 點等
    ，於法均無不合，異議人任意指摘本件原裁決處分有所不當
    ，經核並無理由，應予駁回。
據上論斷，應依道路交通案件處理辦法第19條，裁定如主文。
中    華    民    國    98    年    12    月    30    日
                  交通法庭      法  官  王靖茹
以上正本證明與原本無異。
如不服本裁定應於送達後5日內向本院提出抗告狀。
中    華    民    國    98    年    12    月    30    日
                                書記官  陳鈺甯

司法院資訊處製作；財團法人民間司法改革基金會備份。
